【裁判字號】    99,監宣,20
【裁判日期】    990531
【裁判案由】    聲請監護宣告等
【裁判全文】
臺灣高雄地方法院民事裁定              99年度監宣字第20號
聲  請  人  己○○
上聲請人聲請監護宣告事件，本院裁定如下：
    主  文
宣告戊○○（女，民國○○年○ 月○ 日生，身分證統一編號：Ｚ000
000000號，住高雄縣鳳山市○○路422 巷26弄6 之1 號）為受監
護宣告人。
選定己○○（女，身分證統一編號：Ｚ000000000號）為受監護宣
告人戊○○之監護人。
指定高雄縣政府社會處為會同開具財產清冊之人。
聲請程序費用由受監護宣告人戊○○負擔。
    理  由
一、按「對於因精神障礙或其他心智缺陷，致不能為意思表示或
    受意思表示，或不能辨識其意思表示之效果者，法院得因本
    人、配偶、四親等內之親屬、最近一年有同居事實之其他親
    屬、檢察官、主管機關或社會福利機構之聲請，為監護之宣
    告。」，98年11月23日修正生效之民法第14條第1 項定有明
    文。又「法院應於鑑定人前訊問應受監護宣告之人。但有礙
    難訊問之情形或恐有害其健康者，不在此限。」、「監護之
    宣告，非就應受監護宣告之人之精神或心智狀況訊問鑑定人
    後，不得為之。」、「法院為監護之宣告時，應依職權就配
    偶、四親等內之親屬、最近一年有同居事實之其他親屬、主
    管機關、社會福利機構或其他適當之人選定一人或數人為監
    護人，並同時指定會同開具財產清冊之人。」，98年11月23
    日修正生效之民事訴訟法第602 條第1 項、第603 條、民法
    第1111條第1 項亦分別定有明文。
二、本件聲請意旨略以：聲請人為應受監護宣告之人戊○○之女
    ，而戊○○前因罹患老年痴呆併幻覺等病症，致已達不能為
    意思表示或受意思表示，或不能辨識其意思表示之效果，聲
    請人爰依法聲請本院准予對戊○○為監護宣告等語，並提出
    戶籍謄本、戊○○之高雄長庚紀念醫院診斷證明書各1 份為
    證。
三、經查，本院依法對戊○○進行鑑定程序，經本院親自訊問戊○○，其對於法官叫喚其姓名，雖有反應，惟戊○○經盧成
    憲醫師鑑定後認為：戊○○因罹患血管性失智症，較基本的
    日常生活判斷皆有困難，屬於其他心智缺陷，致已不能為意
    思表示或受意思表示，也不能辨識意思表示之效果等語（見
    本院99年2 月23日訊問筆錄），是依上揭鑑定結果，戊○○
    因罹患上揭疾病，致已達不能為意思表示或受意思表示，或
    不能辨識其意思表示之效果之程度，應可認定。本院爰依法
    宣告戊○○為受監護宣告之人。
四、就受監護宣告之人戊○○之監護人部分：
  (一)本件聲請人陳述：伊有意願擔任監護人，現在也是伊在處理
    戊○○在安養院的事宜，伊從97年1 月起即將戊○○送至亞
    禾老人養護中心，每月新台幣17,000元之養護費用，都是由
    伊給付等語，另關係人即戊○○之女兒丙○○陳述：伊願意
    擔任監護人，因為聲請人並未照顧好戊○○，戊○○曾經於
    95、96年間得敗血症、長褥瘡等語。經查，受監護宣告人戊○○之配偶甲○○業已罹患失智症及腦中風等病症，現仍住
    院治療中等情，有甲○○之高雄長庚紀念醫院診斷證明書1
    份附卷可參，是甲○○因罹患上揭病症而需就醫治療，其客
    觀上自不適宜擔任監護人。而戊○○共有4 位女兒，即聲請
    人及乙○○、丁○○、丙○○，惟丁○○現已失蹤等情，業
    據聲請人於本院審理中陳述在卷，並有上揭4 人之戶籍謄本
    4 份在卷可參，而聲請人及丙○○固均有意願擔任監護人，
    且丙○○指稱聲請人有上揭未善盡照顧戊○○之情事，惟聲
    請人對此辯稱：伊否認有上揭情事，戊○○從83年起就中風
    癱瘓了，之後都要伊照顧，戊○○於97年間是有長褥瘡，伊
    有帶去大東醫院就診等語，是戊○○固曾有罹患褥瘡之事實
    ，惟聲請人有將戊○○送醫治療，自難認聲請人有未善盡照
    顧戊○○之情形，且丙○○並未提出證據證明戊○○罹患褥
    瘡係因聲請人之疏失所致，是丙○○上揭指稱聲請人並未照
    顧好戊○○等語，尚難採信。
  (二)又本院為審酌本件監護人之選定事宜，爰依職權函請高雄縣
    政府，對受監護宣告人戊○○、聲請人及丙○○進行訪視，
    經高雄縣政府於99年5 月11日以府社長字第0990124606號函
    文並檢附個案訪視摘要表各1 份函覆本院，而依該份訪視報
    告之內容所載，目前戊○○係安置於高雄縣私立亞禾老人養
    護中心，且安置費用均由聲請人支付，聲請人之探視亦相當
    頻繁等語，是依上揭訪視報告之內容，並查無有聲請人不適
    宜擔任監護人之情事。
  (三)本院綜合參酌上揭事證，認為聲請人有監護之意願，且證人
    乙○○於本院證稱：伊認為聲請人較適合擔任監護人，因為
    我們家從小到大都是由聲請人在處理，戊○○中風後也都是
    由聲請人在照顧等語，另甲○○於本院審理中陳述：聲請人
    適合擔任監護人，因為她對我們這個家很負責等語，是乙○○及甲○○均認為聲請人適合擔任監護人，又戊○○現安置
    於上揭養護中心，且養護中心之費用均由聲請人負擔，聲請
    人亦時常探視戊○○，足認聲請人對於戊○○之養護狀況相
    當關心且有實際負擔養護費用，是本院綜合考量上情，認為
    由聲請人擔任戊○○之監護人，應屬妥適，從而，本院爰依
    上揭法條規定，選定聲請人擔任戊○○之監護人。又經本院
    選定之監護人即聲請人，自應依民法第1112條規定，負責護
    養療治受監護宣告人戊○○之身體及妥善為財產管理之職務
    ，一併敘明。
五、另就指定會同開具財產清冊之人部分，本院為避免戊○○之
    女兒4 人，對戊○○之財產狀況發生爭執，爰指定由第三人
    即高雄縣政府社會處擔任會同開具財產清冊之人。又依民法
    第1113條準用同法第1099條之規定，於監護開始時，監護人
    即聲請人對於受監護宣告人戊○○之財產，應會同高雄縣政
    府社會處，於2 個月內開具財產清冊並陳報法院，併此敘明
    。
六、依民事訴訟法第608 條第1 項，裁定如主文。
中    華    民    國    99    年    5     月    31    日
                             家事法庭法  官  呂憲雄
上開正本係照原本作成。
主文第一項不得抗告。
其餘如不服本裁定，應於收受裁定後10日內，向本院提出抗告狀
，須按對照提出繕本，並繳納裁判費。
中    華    民    國    99    年    5     月    31    日
                                     書記官  沈  蘊

司法院資訊處製作；財團法人民間司法改革基金會備份。
